臺灣高等法院刑事裁定
110年度毒抗字第1516號
抗  告  人
即  被  告  陳心郁




上列抗告人因違反毒品危害防制條例案件，不服臺灣新北地方法
院110年度毒聲字第2057號，中華民國110年9月30日裁定（聲請
案號：臺灣新北地方檢察署110年度聲觀字第1814號，110年度毒
偵字第3710號、第7588號），提起抗告，本院裁定如下：
    主  文
抗告駁回。
    理  由
一、原裁定意旨略以：㈠抗告人即被告陳心郁於偵查中否認有於
    民國109年5月21日上午8時50分回溯96小時內之某時，施用
    第二級毒品甲基安非他命之犯行，惟經臺灣新北地方檢察署
    觀護人室採集其尿液送驗結果，檢出安非他命（213ng/mL）
    、甲基安非他命（914ng/mL）成分，且以氣相層析質譜儀分
    析法進行確認後，已足排除偽陽性反應之可能，復依卷內事
    證，被告所服用之其他藥物亦無甲基安非他命成分，故被告
    施用第二級毒品之犯行堪予認定；㈡被告於偵查中坦承有於1
    09年9月4日上午5、6時許，施用甲基安非他命之犯行，且經
    警採集其尿液送驗，結果亦呈安非他命、甲基安非他命陽性
    反應，故被告施用第二級毒品之犯行亦堪認定。被告前因施
    用毒品案件，經原審法院裁定送觀察、勒戒後，因認有繼續
    施用毒品之傾向，復經同法院裁定令入戒治處所強制戒治，
    嗣因認無繼續執行強制戒治之必要，於97年4月23日釋放，
    並經檢察官為不起訴處分確定。被告於前次強制戒治執行完
    畢釋放之3年後再犯本件各次施用第二級毒品犯行，即應再
    令入勒戒處所觀察、勒戒，爰依毒品危害防制條例第20條第
    3項、第1項，觀察勒戒處分執行條例第3條第1項之規定，裁
    定將被告送勒戒處所觀察、勒戒等語。
二、抗告意旨略以：毒品危害防制條例已承認施用毒品者具有病
    患性犯人之特色，並於97年修法後確立「附命完成戒癮治療
    緩起訴處分」及「觀察勒戒或強制戒治」雙軌治療模式。而
    將施用毒品者監禁於監獄內，僅能短時間防止其接觸毒品，
    無法根除因慣用毒品所生之心癮，若繼續施以刑罰，僅具有
    懲罰功能，並有礙其復歸社會。被告獲得現在的工作實屬不
    易，倘入監觀察勒戒，先前努力均將歸零，請念及被告已走
    向正途，給予戒癮治療之機會云云。
三、按犯毒品危害防制條例第10條之罪者，檢察官應聲請法院裁
    定，令被告入勒戒處所觀察、勒戒，其期間不得逾2月；第2
    0條第1項及第23條第2項之程序，於檢察官先依刑事訴訟法
    第253條之1第1項、第253條之2第1項第4款至第6款或第8款
    規定，為附條件之緩起訴處分時，不適用之，毒品危害防制
    條例第20條第1項、修正後之第24條第1項分別定有明文。又
    毒品危害防制條例所規定之「觀察、勒戒」程序，係針對受
    處分人所為保安處分，目的在戒除行為人施用毒品身癮及心
    癮，以達教化與治療之目的，其立法意旨在幫助施用毒品者
    戒毒，性質上為一療程，而非懲罰，並屬強制規定。而所謂
    「緩起訴之戒癮治療」，係由檢察官審酌個案情形，依毒品
    危害防制條例第24條規定，改以緩起訴處分方式轉介毒品施
    用者前往醫療院所治療。惟是否給予被告為附命完成戒癮治
    療之緩起訴處分，事屬刑事訴訟法第253條之1第1項及第253
    條之2第1項第6款特別賦予檢察官之職權，法院原則上應尊
    重檢察官職權之行使，僅就檢察官之判斷有違背法令、事實
    認定有誤或其他裁量重大明顯瑕疵等事項，予以有限之低密
    度審查，檢察官就此裁量權之行使，苟無濫用或不當情形，
    自不得任意指為違法。
四、經查：㈠被告固否認有於109年5月21日上午8時50分為臺灣新
    北地方檢察署觀護人採尿前回溯96小時內某時許，在中國民
    國境內不詳地點，施用第二級毒品甲基安非他命之犯行，惟
    被告經承辦觀護人通知於109年5月21日採集其尿液送由台灣
    尖端先進生技醫藥股份有限公司以酵素免疫分析法（EIA）
    初驗，再以氣相層析質譜儀（GC/MS）確認結果，甲基安非
    他命濃度為914ng/mL，且安非他命濃度為213ng/mL，甲基安
    非他命呈陽性反應，有該公司109年5月28日出具之濫用藥物
    檢驗報告及臺灣新北地方檢察署施用毒品犯尿液檢體監管紀
    錄表在卷可稽（毒偵字第3170號卷第3至4頁）。又毒品施用
    後於尿液、血液中可檢出之最大時限，與施用劑量、施用頻
    率、施用方式、施用者飲水量之多寡、個人體質、代謝情況
    、檢體收集時間點及所用檢測方法之靈敏度等因素有關，因
    個案而異。依據Clarke's Isolation and Identification 
    of Drugs第二版記載，血液中藥物之半衰期（濃度減半所需
    時間）分別為安非他命12小時（當尿液偏酸性則4至8小時）
    、甲基安他非命9小時（Nieves Pizarro等人發表於Journal
     of Analytical Toxicology 2002之報告）。一般於尿液中
    可檢出之最大時限，安非他命1至4天、甲基安非他命1至5天
    ，此經行政院衛生署管制藥品管理局（現改制為衛生福利部
    食品藥物管理署，下同）92年7月23日管檢字第0920005609
    號函述甚明。再者，尿液初步篩檢採用免疫學法，雖因結構
    類似之成分亦可能產生反應，而呈「偽陽性」，但初步篩檢
    陽性檢體需再以氣相層析質譜儀法進行確認檢驗，不致有「
    偽陽性」結果，亦有行政院衛生署管制藥品管理局97年01月
    21日管檢字第0970000579號函在卷可佐。而被告之尿液送請
    台灣尖端先進生技醫藥股份有限公司以氣相層析質譜儀（GC
    /MS）確認檢驗後，其甲基安非他命、安非他命濃度均高於
    濫用藥物尿液檢驗作業準則第18條所定之確認檢驗閾值（甲
    基安非他命：500ng/mL，且其代謝物安非他命之濃度在100n
    g/mL以上），是該檢驗方法臨床上已足以排除偽陽性之反應
    。又被告雖辯稱採尿前因感冒、婦科疾病就診，並服用相關
    藥物及安眠藥，可能因此遭誤認有毒品陽性反應云云，惟上
    開藥物均無甲基安非他命之成分，有合康婦產科診所109年1
    2月8日合康字第109120801號函暨藥品明細及收據併藥物成
    分圖、家樺診所109年12月10日家樺字第10901210號函及所
    附藥品明細收據在卷足憑（毒偵字第3170號卷第19至22頁）
    ，足認被告於前揭採尿前96小時內某時許，確有施用第二級
    毒品之犯行。㈡被告復於109年9月4日上午5、6時許，在新北
    市○○區○○○路○○○○○000號房內，施用第二級毒品甲基安非他
    命之事實，業經被告於偵查中坦承不諱（毒偵字第7588號卷
    第42頁反面），且被告警詢後所採集之尿液，經送台灣檢驗
    科技股份有限公司以酵素免疫分析法（EIA）初步檢驗，再
    以氣相層析/質譜儀法（GC/MS）複驗，安非他命、甲基安非
    他命均呈陽性反應，有該公司109年9月21日出具之濫用藥物
    檢驗報告及新北市政府警察局受採集尿液檢體人姓名及檢體
    編號對照表在卷可稽（毒偵字第7588號卷第12至13頁），被
    告施用甲基安非他命之犯行，足堪認定。原審依毒品危害防
    制條例第20條第3項、第1項、觀察勒戒處分執行條例第3條
    第1項之規定，裁定將被告送勒戒處所觀察、勒戒，於法並
    無不合。
五、被告雖執前詞提起抗告。惟查：本件檢察官已審酌被告曾有
    多次施用毒品之犯行，且前因施用第一、二級毒品等罪，經
    原審法院以104年度聲字第45號裁定應執行有期徒刑2年7月
    確定，被告於106年12月14日入監執行後，經法務部核准假
    釋，於107年9月28日因縮短刑期假釋出監，並付保護管束（
    至109年6月5日縮刑期滿），惟被告於假釋期間之109年5月2
    1日上午8時50分為臺灣新北地方檢察署觀護人採尿前回溯96
    小時內某時許仍施用第二級毒品甲基安非他命等節，可徵其
    自主戒除毒癮可能性不高，難認其適於自律性較高之非監禁
    式戒癮處遇模式。是檢察官於斟酌個案情節後，未對被告為
    戒癮治療之緩起訴處分，而係選擇向原審法院聲請裁定觀察
    、勒戒，此乃檢察官裁量權之適法行使，法院自應予以尊重
    ，且查無檢察官聲請有何違背法令、認定事實有誤或其他重
    大明顯瑕疵之處，其聲請應屬有據，自無由法院審酌以其他
    方式替代之餘地。至被告所稱工作因素云云，尚非得以免除
    觀察、勒戒之事由。從而，被告提起本件抗告，請求另為戒
    癮治療云云，為無理由，應予駁回。
據上論斷，依刑事訴訟法第412條，裁定如主文。 
中　　華　　民　　國　　110 　年　　11　　月　　22　　日
                  刑事第二十五庭審判長法　官  邱滋杉
                                      法　官  邱瓊瑩
                                      法　官  陳彥年
以上正本證明與原本無異。
不得再抗告。
                                      書記官  彭秀玉
中　　華　　民　　國　　110 　年　　11　　月　　22　　日